【裁判字號】    96,易,3100
【裁判日期】    970128
【裁判案由】    偽造文書等
【裁判全文】
臺灣高雄地方法院刑事判決              96年度易字第3100號
公  訴  人  臺灣高雄地方法院檢察署檢察官
被      告  甲○○
上列被告因偽造文書等案件，經檢察官提起公訴（96年度偵字第
9697號），被告於本院準備程序為有罪之陳述，經合議庭裁定依
簡式審判程序審理，本院判決如下：
    主  文
甲○○犯服用酒類，不能安全駕駛動力交通工具而駕駛罪，處有
期徒刑參月，如易科罰金，以新台幣壹仟元折算壹日，減為有期
徒刑壹月又拾伍日，如易科罰金，以新台幣壹仟元折算壹日；又
犯偽造署押罪，處有期徒刑肆月，如易科罰金，以新台幣壹仟元
折算壹日，減為有期徒刑貳月，如易科罰金，以新台幣壹仟元折
算壹日，如附表所示文件上偽造之「丙○○」署押共拾枚，均沒
收。應執行有期徒刑參月，如易科罰金，以新台幣壹仟元折算壹
日。如附表所示文件上偽造之「丙○○」署押共拾枚，均沒收。
    事  實
一、甲○○於民國96年3 月27日晚間，在不詳地點服用抗憂鬱症
    藥物及酒類後，明知服用酒類致不能安全駕駛時，不得駕駛
    動力交通工具，竟仍於同日晚上11時30分許，駕駛車牌號碼
    J8－3926號自小客車上路行駛，途經高雄市前鎮區○○○○
    ○路與漁港路時，因不勝酒力及藥性，操控能力降低，不慎
    自行撞上道路分隔島而受傷。嗣經警於同年月28日凌晨1時
    51分許，對其實施呼氣酒精濃度檢驗，檢驗值達每公升0.46
    毫克。詎甲○○為規避刑責，竟謊稱其係「丙○○」而冒名
    應訊，並基於偽造署押之犯意，接續在如附表所示文件上偽
    簽「丙○○」之署押共計10枚，足以生損害於丙○○及警察
    機關對於交通違規事件之取締及管理之正確性，嗣經警察覺
    有異，而查獲上情。
二、案經高雄市政府警察局前鎮分局移請臺灣高雄地方法院檢察
    署檢察官偵查起訴。
    理  由
一、本案被告甲○○所犯刑法第185 條之3 不能安全駕駛動力交
    通工具而駕駛罪、同法第217 條偽造署押罪，均係死刑、無
    期徒刑、最輕本刑為3 年以上有期徒刑以外之罪，其於準備
    程序就前揭被訴事實均為有罪之陳述，經依法告知簡式審判
    程序之旨，並聽取當事人之意見後，本院合議庭認無不得或
    不宜改依簡式審判程序進行之處，爰依刑事訴訟法第273 條
    之1 第1 項規定，裁定本件進行簡式審判程序，合先敘明。
二、上揭事實，業據被告甲○○於本院審理中坦承不諱（本院卷
    第18、27、45頁），核與證人即警員許聖達於偵查中結證情
    節相符（96偵9697卷第10頁），並有如附表所示之文件及刑
    法第185 之3 案件測試觀察紀錄表報告書（警卷第13頁）、
    交通事故談話紀錄表2 份（警卷第14、16頁）、道路交通事
    故現場圖（警卷第15頁）、酒測單（警卷第18頁）、職務報
    告2 份（警卷第19、20頁）、夜間偵訊同意書（警卷第23頁
    ）、訴訟權利告知之通知書（警卷第24頁）、逕行逮捕通知
    書2 份（警卷第25、26頁）、被告身份證影本（警卷第27頁
    ）、丙○○職業聯結車駕駛執照影本（警卷第29頁）在卷可
    證，足徵被告之自白與事實相符，堪可採為本件論罪科刑之
    依據。本案事證已臻明確，被告犯行均堪認定，應依法論科
    。
三、按刑法第185條之3業已於民國97年1月2日修正公布，並於同
    年月4日施行，修正前刑法第185條之3 規定：「服用毒品、
    麻醉藥品、酒類或其他相類之物，不能安全駕駛動力交通工
    具而駕駛者，處1年以下有期徒刑、拘役或3萬元以下罰金」
    ，而修正後刑法第185條之3規定：「服用毒品、麻醉藥品、
    酒類或其他相類之物，不能安全駕駛動力交通工具而駕駛者
    ，處1 年以下有期徒刑、拘役或科或併科15萬元以下罰金」
    ，其法定刑雖未修正，然罰金刑部分已由3 萬元以下罰金，
    修正提高為15萬元以下罰金，並得併科處罰，是被告行為後
    法律已有變更，經比較新舊法之結果，以舊法有利於被告，
    依刑法第2條第1項但書之規定，應適用最有利於被告之舊法
    ，即行為時之修正前刑法第185條之3處斷，合先敘明。
四、核被告甲○○所為，係犯修正前刑法第185 條之3 服用酒類
    ，不能安全駕駛動力交通工具而駕駛罪及同法第217 條之偽
    造署押罪。而被告為警查獲後，為免暴露身分並圖卸刑責，
    係基於冒名應訊之同一犯意下，先後多次接續於如附表所示
    之各項文件偽造「丙○○」署押之行為，密切實施而侵害同
    一法益，各行為之獨立性極為薄弱，依一般社會健全觀念，
    在時間差距上，難以強行分開，故在刑法評價上，應視為數
    個舉動之接續施行，包括以一行為予以評價較為合理。被告
    所犯服用酒類，不能安全駕駛動力交通工具而駕駛罪、偽造
    署押罪2 罪，犯意各別，構成要件互殊，應予分論併罰。爰
    審酌被告明知酒後駕車之危險性，既漠視自己安危，更罔顧
    公眾行之安全，於服用藥物及酒類後，呼氣中酒精濃度達每
    公升0. 46 毫克，已處於不能安全駕駛動力交通工具之狀態
    ，仍駕駛自小客車上路，對他人之生命、財產安全危害非輕
    ，且經警查獲後，竟為逃避本件刑責，冒用其兄「丙○○」
    之名義應訊，並偽造「丙○○」之署押，其所為除將可能使
    丙○○誤遭追訴蒙受不白之冤外，更易誤導司法機關之追訴
    、審判，浪費司法資源，進而危及司法之公正性及正確性，
    是被告之惡行當屬非輕，本應嚴懲，惟念其嗣後在本院已坦
    承全部犯行，態度尚佳，且是次交通事故除造成被告本人傷
    害外，並未對他人生命、財產造成實際危害，及曾有賭博等
    前科（未構成累犯），有卷附臺灣高等法院被告前案紀錄表
    可按，素行尚可等一切情狀，分別量處如主文所示之刑。又
    本件被告行為時係在96年4 月24日以前，合於中華民國96年
    罪犯減刑條例第2 條第1 項第3 款之減刑規定，是本院上開
    宣告刑均各減為2 分之1 ，並定其應執行刑如主文所示，併
    諭知如主文所示之易科罰金折算標準。至如附表各該編號所
    示之偽造署押共10枚，爰依刑法第219 條規定，不問屬於被
    告與否，併予宣告沒收之。
據上論斷，應依刑事訴訟法第273 之1 第1 項、第299 條第1 項
前段，修正前刑法第185 條之3 ，刑法第217 條、第219 條、第
51 條 第5 款、第41條第1 項前段，刑法施行法第1 條之1 ，中
華民國96年罪犯減刑條例第2 條第1 項第3 款、第7 條、第10條
第1項 ，判決如主文。
本案經檢察官乙○○到庭執行職務。
中    華    民    國    97    年     1    月    28    日
                          刑事第八庭  法  官  曾仁勇
以上正本證明與原本無異。
如不服本判決應於收受本判決後10日內向本院提出上訴書狀，並
應敘述具體理由，如未敘述上訴理由者，應於上訴期間屆滿後20
日內補提理由書狀於本院（均須按他造當事人之人數附繕本）「
切勿逕送上級法院」。
中    華    民    國    97    年     1    月    28    日
                                      書記官  王治華
 ┌───────────────────────────┐
 │附表                                                  │
 ├──┬──────────┬──────┬──────┤
 │編號│文    件    名    稱│欄        位│偽造之署押  │
 ├──┼──────────┼──────┼──────┤
 │ 一 │96年3 月28日03時40分│筆錄第1 頁受│「丙○○」署│
 │    │起至同日03時50分止之│詢問人及第2 │押2 枚（警卷│
 │    │第1 次調查筆錄      │頁受詢問人欄│第3 、4 頁）│
 ├──┼──────────┼──────┼──────┤
 │    │96年3 月28日14時55分│筆錄第2 頁被│「丙○○」署│
 │ 二 │起至同日15時10分止之│詢問人欄    │押1 枚（警卷│
 │    │第1 次調查筆錄      │            │第12頁）    │
 ├──┼──────────┼──────┼──────┤
 │ 三 │高雄市政府警察局交通│被訪談人欄  │「丙○○」署│
 │    │大隊交通事故談話紀錄│            │押1 枚（警卷│
 │    │表                  │            │第14頁背面）│
 ├──┼──────────┼──────┼──────┤
 │ 四 │酒測單              │受測者欄    │「丙○○」署│
 │    │                    │            │押2 枚（警卷│
 │    │                    │            │第18頁）    │
 ├──┼──────────┼──────┼──────┤
 │ 五 │夜間偵訊同意書      │嫌疑人（被告│「丙○○」署│
 │    │                    │）欄        │押1 枚（警卷│
 │    │                    │            │第23頁）    │
 ├──┼──────────┼──────┼──────┤
 │ 六 │權利告知通知書      │被告知人欄  │「丙○○」署│
 │    │                    │            │押1 枚（警卷│
 │    │                    │            │第24頁）    │
 ├──┼──────────┼──────┼──────┤
 │ 七 │高雄市縣政府警察局前│受通知人欄  │「丙○○」署│
 │    │鎮分局逮捕通知書    │            │押1 枚（警卷│
 │    │                    │            │第25頁）    │
 ├──┼──────────┼──────┼──────┤
 │ 八 │高雄市縣政府警察局前│被通知人欄  │「丙○○」署│
 │    │鎮分局逮捕通知書    │            │押1 枚（警卷│
 │    │                    │            │第26頁）    │
 └──┴──────────┴──────┴──────┘
附錄本判決論罪之法條：
刑法第185條之3
服用毒品、麻醉藥品、酒類或其他相類之物，不能安全駕駛動力
交通工具而駕駛者，處1 年以下有期徒刑、拘役或3 萬元以下罰
金。
刑法第217條偽造印章、印文或署押，足以生損害於公眾或他人
者，處3年以下有期徒刑。
盜用印章、印文或署押，足以生損害於公眾或他人者，亦同。


司法院資訊處製作；財團法人民間司法改革基金會備份。
